【裁判字號】    89,易,2026
【裁判日期】    890922
【裁判案由】    贓物
【裁判全文】
臺灣板橋地方法院刑事判決                        八十九年度易字第二０二六號
    公  訴  人  臺灣板橋地方法院檢察署檢察官
    被      告  甲○○
    選任辯護人  蔡宏修
                林螢秀  律師
右列被告因贓物案件，經檢察官提起公訴〔八十八年度偵字第一四五七一號〕，本院
判決如左：
    主  文
甲○○無罪。
    理  由
壹、公訴意旨略以：甲○○係臺北縣板橋市○○路○段一四二號一樓「信泰機車行」
    之負責人，經營中古機車買賣，明知某不詳姓名年籍之人於民國〔下同〕八十八
    年六月初某日，駛至渠處之牌照號碼ＭＪＬ─四六九號重型機車係屬贓物〔該機
    車係丙○○所有，於八十八年五月三十一日中午十二時許，在臺北縣板橋市○○
    路二一六巷一一０號附近遭不詳姓名年籍之人所號竊取〕，竟購買之。嗣將上開
    機車之車身拆卸，裝置在ＬＧＭ─八二二號重型車上，停置在上開機車行內兜售
    。迨八十八年六月八日晚上七時三十分許，在上址為丙○○發覺報警查獲，並扣
    得上開贓車，因認被告涉嫌犯刑法第三百四十九條第二項之故買贓物犯嫌。
貳、按犯罪事實應依證據認定之，無證據不得推定其犯罪事實，又不能證明被告犯罪
    應諭知無罪之判決，刑事訴訟法第一百五十四條、第三百零一條第一項定有明文
    。又認定犯罪事實應憑積極證據，倘積極證據不足以為不利於被告事實之認定時
    ，即應為有利被告之認定，更不必有何有利之證據，最高法院三十年上字第八一
    六號著有判例，所謂「積極證據足以為不利被告事實之認定」，依據同院七十六
    年臺上字第四九八六號判例意旨，係指據為訴訟上證明之全盤證據資料，在客觀
    上以達於通常一般之人均不致於有所懷疑，而得確信被告確曾犯罪之程度；若未
    達到此一程度，而有合理懷疑之存在時，即無從為被告有罪之確信。公訴人認被
    告涉前開犯嫌，係以被害人丙○○之指訴、證人陳加法、李信義之證述、車籍作
    業系統─查詢認可資料等為據；訊據被告甲○○，堅決否認犯罪，辯稱：「我沒
    有買ＭＪＬ─四六九機車，ＬＧＭ─八二二〔號機車〕是我向昌裕機車行買的，
    我是向辰翔基〔機〕車材料行買零件裝上的。」、「是的〔是信泰機車行老板〕
    」、「我不知這是贓車」〔參見本院卷第三二頁、第三三頁〕、「我是冤枉的」
    〔參見本院卷第七七頁〕等。查：
    〔一〕刑法第三十四章關於贓物犯之規定，係針對行為人故意收受、搬運、寄藏
          、故買或牙保贓物而在事後助成他人財產犯罪目的之惡性予以處罰，並非
          藉此課一般人民以協助追贓之責；故贓物罪責之成立與否，實取決於能否
          積極證明行為人有此犯罪故意，考民法第九百四十三條明定「占有人於占
          有物上，行使之權利，推定其適法有此權利」，依其規範意旨，授受當事
          人非不得本此規範意旨推知占有人對占有物「適法有此權利」，苟無積極
          確切之事證證明被告認識所收受、搬運、寄藏、故買或牙保之物係「贓物
          」，即無從懸揣被告如何具贓物之認識。
    〔二〕查被害人丙○○於警訊時固訴稱：「雖然該車車牌〔與所失竊之ＭＪＬ─
          四六九號機車〕不同，但該車車身前斜有一處刮痕，右側板有一刮線，內
          置物箱內有鑽一個洞裝安全鎖之用，前置物箱左側上方有鑽一個洞穿開關
          之用，儀表板公里數，我將其調至『九九九九』，並將其線拔掉，儀表板
          不會轉動公里數，且該車未失竊前，我曾在家中拍照，有照片為證。」〔
          參見偵卷第十四頁反面〕，被害人丙○○並提出「失竊前」之機車照片為
          據〔附偵卷第十九頁、第二十頁〕，縱丙○○指訴上情為真，亦僅能證明
          其所有牌照號碼ＭＪＬ─四六九號機車確曾失竊。惟被害人丙○○對於被
          告究於何時、何地、以如何之價格、向何人「買受」牌照號碼ＭＪＬ─四
          六九號機車，則無一語及之，遑論被告是否認識上開機車為贓物而故買，
          實難遽認被告涉贓物犯嫌。
    〔三〕被害人丙○○所失竊之ＭＪＬ─四六九號機車，引擎號碼為「ＧＹ６Ｄ─
          一七六四五０」、顏色原為『黑』色，此有車籍作業系統─查詢認可資料
          足參〔附偵卷第四一頁〕，嗣經丙○○「改裝為『紅』色外殼」、「於八
          十八年五月三十一日十二時許失竊」，業據丙○○於警訊時訴明〔參見偵
          卷第十四頁正面、反面〕，惟承辦員警於「八十八年六月八日」前往「板
          橋市○○路○段一四二號一樓」『搜索扣押』「信泰機車行」內幾近全部
          之待售機車暨牌照等物，有臺北縣警察海山分局扣押證明筆錄、查扣車輛
          代保管清冊足佐〔附偵卷第十六頁、第十七頁、第十八頁〕，竟無編號「
          ＧＹ６Ｄ─一七六四五０」號「引擎」，抑且，除起訴之牌照號碼ＭＪＬ
          ─四六九號機車外，其餘扣案機車等物計「拾肆」件，均經公訴人認無
          竊盜等犯嫌，未為起訴，此有起訴書載明斯旨足佐，起訴書謂被告故買「
          ＭＪＬ─四六九號機車」〔整車購入〕已非無疑。
    〔四〕牌照號碼ＬＧＭ─八二二號機車，係原車主丁○○出售與乙○○〔昌裕車
          業行〕，業據證人丁○○於偵訊暨本院審理時證述明確〔參見偵卷八十八
          年十月二十一日訊問筆錄、本院卷五三頁〕，並有機車買賣合約書影本足
          參〔附本院卷第七九頁〕，嗣由乙○○將之出售與被告所營信泰機車行，
          業據證人乙○○於偵訊時證述在卷〔參見偵卷八十八年八月二十八日訊問
          筆錄〕，並有機車買賣合約書影本壹紙足參〔附本院卷第五一頁〕，牌照
          號碼ＬＧＭ─八二二號機車原機殼為『黑色』，出售與被告之『前』並未
          改裝，固有車籍作業系統─查詢認可資料〔附偵卷第七三頁〕暨證人賴添
          鈺、乙○○於偵訊時之供述足參，嗣經被告將之改裝為『紅色』車殼，固
          據被告供承不諱〔參見偵卷八十八年七月二十九日訊問筆錄〕，惟公訴人
          認無犯罪嫌疑未為起訴之『拾肆』件中，機車「外殼」『顏色不符、機
          體全新』之機車，即有「壹拾件」，此有前引查扣車輛代保管清冊足佐
          〔附偵卷第十七頁、第十八頁〕，查證人陳加法於偵訊時係證稱：「有〔
          出售機車零件與被告〕，但本件ＬＧＭ─八二二號機車外殼是否向我購買
          ，我不清楚〔庭呈八十八年五月份『詢價單』〕」，證人李信義則證稱：
          「因為我從事機車零件買賣，每天均有交易，零件也沒有特徵，所以我無
          法辨識」〔參見偵卷八十八年十二月十五日訊問筆錄〕，據證人陳加法、
          李信義所證上情，不足生被告是否確實購入丙○○所失竊之ＭＪＬ─四六
          九號機車暨被告是否具贓物認識之確信。且查，證人陳加法提出之「八十
          八年五月份『詢價單』」〔附偵查卷〕，其中編號「Ｓ０五七五五二號」
          載交易商品「右側蓋/黑色、壹個」、「左前叉蓋/黑、壹個」、「右前叉
          蓋/黑、壹個」、編號「Ｓ０五七五八六號」載交易商品「左側蓋/黑、壹
          個」，顯見被告確有向正當之零件商購入機車外殼零件之情事，併全案經
          警查扣未為起訴之『拾肆』件中，機車「外殼」『顏色不符、機體全新
          』之機車，即有「壹拾件」等情，推見被告持以改裝之機車外殼來自正
          當之零件商。
    〔五〕遍查全部卷證，並無積極確切之證據證明被告究於何時、何地、以如何之
          價格、向何人「買受」牌照號碼ＭＪＬ─四六九號機車，遑論被告是否認
          識上開機車為贓物而故買，無從為被告有罪之確信。此外，復查無積極確
          切之證據足認被告確有公訴人起訴之犯嫌，當屬不能證明被告犯罪，爰依
          法為無罪之諭知。
據上論斷，應依刑事訴訟法第三百零一條第一項，判決如主文。
本案經檢察官林宏松到庭執行職務。
中      華      民      國      八十九      年     九     月   二十二   日
                                      臺灣板橋地方法院刑事第五庭
                                          法  官  陳  福  來
右正本證明與原本無異。
如不服本判決應於送達後十日內向本院提出上訴狀。
                                          書記官  陳  春  銘
中      華      民      國      八十九      年     九     月   二十六   日


司法院資訊處製作；財團法人民間司法改革基金會備份。
